【裁判字號】    95,上訴,1174
【裁判日期】    950803
【裁判案由】    違反毒品危害防制條例
【裁判全文】
臺灣高等法院高雄分院刑事判決        95年度上訴字第1174號
上  訴  人  臺灣高雄地方法院檢察署檢察官
上  訴  人
即  被  告  甲○○
                    （
上列上訴人因被告違反毒品危害防制條例案件，不服臺灣高雄地
方法院95年度訴字第1015號中華民國95年5 月30日第一審判決（
起訴案號：臺灣高雄地方法院檢察署95年度毒偵字第2302號），
提起上訴（移送本院併辦案號：同署95年度毒偵字第4871號），
本院判決如下：
    主  文
原判決撤銷。
甲○○連續施用第一級毒品，處有期徒刑壹年拾月。
扣案之內含海洛因針筒貳支均沒收銷燬之。
    事  實
一、甲○○於民國（下同）91年間，曾因施用毒品犯行，經臺灣
    高雄地方法院91年度毒聲字第1857號裁定強制戒治，於92年
    12月21日期滿執行完畢，詎其仍不知悔改，在強制戒治執行
    完畢後5 年內，復基於施用第一級毒品海洛因之概括犯意，
    自95年2 月初之某時起，連續在高雄縣大寮鄉○○○路172
    巷3 號家中或高雄市○○路與八德路口附近公園廁所內等處
    ，施用海洛因多次，平均每日約施用2 次，均以針筒注射之
    方式施用，最後1 次係95年4 月28日下午7 時10分許回溯24
    小時內之某時，在其家中房間內施用。嗣為警於95年2 月17
    日凌晨0 時20分許，在高雄市○○區○○路與林森路口處，
    見甲○○駕駛機車未配戴安全帽攔檢而查獲，並扣得含海洛
    因之針筒2 支；復於95年4 月28日下午，因竊盜案件為警查
    獲，經警採其尿液送驗而查獲。
二、案經高雄市政府警察局移送臺灣高雄地方法院檢察署檢察官
    偵查起訴，並經高雄市政府警察局仁武分局移送臺灣高雄地
    方法院檢察署檢察官轉送本院併辦審理。
    理  由
一、本件被告甲○○所犯係死刑、無期徒刑、最輕本刑為3 年以
    上有期徒刑以外之罪，已經被告就被訴事實為有罪之陳述，
    經本院聽取當事人之意見後，依刑事訴訟法第273 條之1 第
    1 項之規定，裁定進行簡式審判程序。又本件卷內之人證、
    物證、書證等證據，依同法第273 條之2 規定，不受第159
    條第1 項關於傳聞法則規定之限制，依法均有證據能力，合
    先敘明。
二、上開事實，業據上訴人即被告甲○○於審理時坦承不諱，且
    經警採集其尿液，分別送高雄市立凱旋醫院、台灣檢驗科技
    股份有限公司鑑驗結果，被告尿液均呈施用海洛因後之嗎啡
    陽性反應，此有濫用藥物尿液檢驗報告2 份在卷足稽（見偵
    卷第15頁及併案仁武分局警卷）；復有被告持有之針筒2 支
    扣案可證，而該等針筒內均含海洛因一節，亦經原審法院送
    請高雄醫學大學附設中和紀念醫院鑑定屬實，有該醫院出具
    之檢驗報告2 紙附卷足憑（見原審法院卷第28、29頁）；再
    者被告於91年間因施用毒品犯行，經原審法院以91年度毒聲
    字第1857號裁定送強制戒治，於92年12月21日期滿執行完畢
    之事實，亦有臺灣高等法院被告前案紀錄表在卷及原審法院
    院內索引卡紀錄表可按，是被告確係於強制戒治執行完畢後
    ，5 年內又為本件施用海洛因犯行甚明；從而，本案事證明
    確，被告犯行堪予認定。
三、核被告甲○○所為，係犯毒品危害防制條例第10條第1 項之
    施用第一級毒品罪。被告持有海洛因之低度行為，應為其施
    用海洛因之高度行為所吸收，不另論罪。被告前後多次施用
    海洛因之行為，時間緊接，所犯罪名相同，顯係出於概括之
    犯意為之，為連續犯，應依修正前刑法第56條之規定論以一
    罪。檢察官雖僅就被告於95年2 月16日施用海洛因毒品部分
    提起公訴，其餘部分因與起訴部分有連續犯關係，為起訴效
    力所及，本院自得併予審理。末按被告行為後，刑法第56條
    連續犯之規定，業於94年1 月7 日修正公布刪除，並於95年
    7 月1 日施行，則被告之犯行，因行為後新法業已刪除連續
    犯之規定，此刪除雖非犯罪構成要件之變更，但顯已影響行
    為人刑罰之法律效果，自屬法律有變更。比較新、舊法律結
    果，以舊法較有利於被告，依刑法第2 條第1 項前段規定，
    仍應適用較有利於被告之行為時法律即舊法論以連續犯（最
    高法院95年第8 次刑事庭會議決議參照）。
四、原審據以論罪科刑，固非無見。惟被告自95年2 月17日起，
    至95年4 月28日下午7 時10分許回溯24小時內之某時止施用
    海洛因之行為，原審未及審酌，尚有未洽。被告上訴意旨，
    以原審量刑過重，指摘原判決不當，為無理由；檢察官上訴
    意旨，以原審未及併辦，指摘原判決不當，則有理由；自應
    由本院將原判決撤銷改判。爰審酌被告前於87、88年間即2
    次因施用毒品犯行，均經原審法院先後裁定觀察勒戒，均已
    執行完畢，復由臺灣高雄地方法院檢察署檢察官分別為不起
    訴處分，91年間再為施用毒品行為，經原審法院裁定強制戒
    治，亦執行完畢，且由臺灣高雄地方法院檢察署檢察官起訴
    ，亦經原審法院判處有期徒刑10月確定，92年間再因違反毒
    品危害防制條例案件，經原審法院判處有期徒刑1 年2 月確
    定，該有期徒刑1 年2 月又與被告所犯竊盜案件所處有期徒
    刑10月，定應執行為有期徒刑1 年10月確定，而前開有期徒
    刑均接續執行，而尚未執行完畢，此有臺灣高等法院被告前
    案紀錄表可按，則其早於87年間起即有施用毒品犯行，雖2
    次遭法院裁定觀察勒戒，由檢察官處分不起訴，仍無悔悟，
    猶為毒品之施用，以致再遭法院裁定強制戒治及2 次判處罪
    刑，仍持續為本案毒品之施用，足見其長期以來即深陷毒癮
    ，完全無法自拔，以致雖經觀察勒戒、強制戒治、處分不起
    訴，再屢被判處罪刑，仍然持續用毒，是為徹底戒除其毒癮
    ，非施以較長期之強制禁絕處遇，顯難達戒除毒癮之效，惟
    念其於審理中已坦承全部犯行，犯後態度尚佳等一切情狀，
    量處如主文第2 項所示之刑（原審量刑已非輕，本件雖有移
    送併辦部分，但本院認無加重之必要）。至扣案之針筒2 支
    ，因其內之海洛因成分與針筒難以析離，應一併視為毒品，
    均依毒品危害防制條例第18條第1 項前段規定沒收銷燬之。
據上論結，應依刑事訴訟法第369 條第1 項前段、第364 條、第
299 條第1 項前段、第273 條之1 第1 項，毒品危害防制條例第
10條第1 項、第18條第1 項前段，刑法第11條、修正前刑法第56
條，判決如主文。
本案經檢察官張金塗到庭執行職務。
中    華    民    國    95    年    8     月    3     日
            刑事第五庭  審判長法  官  曾永宗
                              法  官  陳  箐
                              法  官  任森銓
以上正本證明與原本無異。
如不服本判決應於收受本判決後10日內向本院提出上訴書狀，其
未敘述上訴理由者，並得於提起上訴後10日內向本院補提理由書
狀（均須按他造當事人之人數附繕本）「切勿逕送上級法院」。
中    華    民    國    95    年    8     月    3     日
                              書記官  蘇恒仁
附錄本件判決論罪科刑法條：
毒品危害防制條例第10條第1 項：
施用第一級毒品者，處6 月以上5 年以下有期徒刑。


司法院資訊處製作；財團法人民間司法改革基金會備份。
